臺灣高等法院臺中分院刑事判決　　　　94年度上訴字第1761號
上　訴　人
即　被　告　甲○○
選任辯護人　吳萬春律師
上列上訴人因毒品危害防制條例案件，不服臺灣南投地方法院94
年度訴字第302號中華民國94年8月5日第一審判決（起訴案號：
臺灣南投地方法院檢察署94年度偵字第1390號），提起上訴，本
院判決如下：
    主  文
原判決撤銷。
甲○○連續轉讓第二級毒品，處有期徒刑壹年陸月，扣案第二級
毒品甲基安非他命（原為參小包）含袋重壹點參陸貳公克沒收銷
燬之，空包裝袋參個、門號0000000000號行動電話壹支（含ＳＩ
Ｍ卡壹張）及轉讓第二級毒品所得之財物新台幣肆佰元均沒收，
新台幣肆佰元如全部或一部不能沒收時，以其財產抵償之。
    事  實
一、甲○○於民國（下同）94年1月間因朋友之介紹而認識乙○
    ○，渠等同係有施用毒品之惡習，甲○○旋即基於無償轉讓
    第2級毒品甲基安非他命之概括犯意，於94年1、2月間某不
    詳時日，連續3次在南投縣南投市○○路141號其住處附近，
    將重量均未超過0‧2公克之第2級毒品甲基安非他命，無償
    轉讓乙○○施用。嗣乙○○為補貼甲○○需花錢向他人購買
    甲基安非他命，復自94年2月底某日起至94年4月12日12時30
    分許為警查獲前之不詳時日止，連續2次在甲○○上開住處
    附近，各交付新臺幣（下同）2百元予甲○○，嗣甲○○非
    基於營利之意圖，即續基於有償轉讓甲基安非他命之概括犯
    意，連續2次在其上開住處附近，亦將重量均未超過0‧2公
    克之第2級毒品甲基安非他命，交付予乙○○施用。嗣於94
    年4月12日12時30分許，經乙○○以公共電話，與甲○○所
    有門號0000000000號行動電話聯絡後，相約在甲○○前開住
    處附近見面，乙○○已在前開地點等候，甲○○則尚未出現
    ，適為警方發現乙○○行跡可疑，經盤檢後，由乙○○所穿
    著之褲袋內，取出乙○○所有之注射針筒、塑膠管勺子各1
    支及夾鏈袋2個（乙○○涉嫌違反毒品危害防制條例部分，
    由檢察官另行起訴），警方於盤檢過程中，另發現甫由其前
    開住處下樓並出走大門之甲○○，正以行動電話與乙○○所
    有門號0000000000號行動電話聯絡，發覺可疑，遂上前盤查
    ，經甲○○同意後，從甲○○身上起獲其兼供個人施用、轉
    讓所用之第2級毒品甲基安非他命2小包，其後並徵得甲○○
    同意，在甲○○前開住處3樓房間內，扣得其兼供個人施用
    、轉讓所用之第2級毒品甲基安非他命1小包（起訴書誤載為
    2 小包），以上查扣之第2級毒品甲基安非他命，合計含袋
    重1‧362公克重（共含空包裝袋3個），及甲○○所有供轉
    讓第2級毒品甲基安非他命使用之前開門號行動電話1支（含
    ＳＩＭ卡1張）及供施用第2級毒品甲基安非他命所用而與其
    轉讓第2級毒品甲基安非他命無關之安非他命吸食器1支等物
    ，因而發現上情。
二、案經南投縣政府警察局南投分局報請臺灣南投地方法院檢察
    署檢察官偵查起訴。
    理  由
一、訊之上訴人即被告甲○○於本院準備程序及審理時坦承有於
    上揭時地多次將第2級毒品甲基安非他命無償及有償轉讓予
    乙○○之事實（見本院卷第26頁、第55頁、第56頁），而上
    揭事實，復據證人乙○○於原審及本院審理時證述在卷（見
    原審卷第84頁、第85頁、本院卷第53頁、第54頁），被告復
    於本院審理時對於乙○○所稱其轉讓甲基安非他命之次數及
    有交付金錢之次數、金額，均不爭執，並有第2級毒品甲基
    安非他命3小包及被告所有門號0000000000號行動電話1支（
    含ＳＩＭ卡1張）扣案可證，而前開扣案之第2級毒品甲基安
    非他命3小包，經送請行政院衛生署管制藥品管理局鑑定結
    果，證實確含第2級毒品甲基安非他命之成分，毛重為1‧36
    2公克，亦有該局94年6月30日管檢字第0940005616號檢驗成
    績書附卷可稽（見原審卷第67頁），另有搜索、扣押筆錄及
    行動電話通聯紀錄各1份附卷可參，是被告上揭連續轉讓甲
    基安非他命予乙○○之犯行，事證明確，洵堪認定。
二、按販賣毒品之所謂販賣行為，係行為人基於營利之目的，而
    販入或賣出毒品而言。販賣毒品者，其主觀上須有營利之意
    圖，且客觀上有販賣之行為，即足構成，至於實際上是否已
    經獲利，則非所問。即於有償讓與他人之初，係基於營利之
    意思，並著手實施，而因故無法高於購入之原價出售，最後
    不得不以原價或低於原價讓與他人時，仍屬販賣行為。必也
    始終無營利之意思，縱以原價或低於原價有償讓與他人，方
    難謂為販賣行為，而僅得以轉讓罪論處（最高法院93年度臺
    上字第1651號刑事判決意旨參照）。本件公訴人認被告自92
    年2月底某日起，在其上開住處附近，先後4次販賣安非他命
    予乙○○，1次1小包（毒品重量均未超過0.2公克），每次
    由乙○○給付價款100元至200元不等，而認被告此部分所為
    ，係犯毒品危害防制條例第4條第2項之販賣第2級毒品罪嫌
    等語。惟乙○○係證稱有2次在甲○○上開住處附近，各交
    付2百元予甲○○，嗣甲○○即各交付重量均未超過0‧2公
    克之第2級毒品甲基安非他命，此亦為被告所不否認，則被
    告有2次有償轉讓甲基安非他命予乙○○之事實，固堪認定
    ，惟依前揭說明，販賣毒品者，其主觀上須有營利之意圖，
    始足構成，故本案被告有償轉讓甲基安非他命部分之行為，
    究應構成販賣或轉讓毒品罪，端視被告有無營利之意圖而定
    。查證人乙○○證稱：有時候他（指被告）錢不夠，我就主
    動拿1、200元給他，好讓他去向別人買（毒品）；被告沒有
    主動向我拿錢等語（見原審卷第84頁、本院卷第52頁、第53
    頁），核與被告所供乙○○係自己基於補貼之意而交付金錢
    之情相符，則證人乙○○既係基於補助被告之意而主動交付
    金錢，被告因此收受金錢得否即謂其確有營利之意圖？已非
    無疑。又證人乙○○交付之金錢僅200元，次數僅2次，以目
    前社會上買賣第1、2級毒品之金錢交易以觀，均甚為少見，
    證人乙○○另稱其向他人購買甲基安非他命之價格約在300
    元至500元左右，只有一點點的量等語（見本院卷第51頁）
    ，則苟被告確有營利之意圖，其向證人乙○○收取之金錢，
    自應高於300元以上，否則，豈有利潤之可言。再者，被告
    與證人乙○○係朋友，並同有施用毒品之惡習，渠等間互通
    毒品以供施用，亦符常情，且被告前並已無償提供3次甲基
    安非他命予乙○○施用，乙○○嗣乃基於補貼被告之意而交
    付少許金錢，被告因此而予以收受，實難謂有何營利之目的
    ；另本案復未查獲被告持有大量毒品以供販賣或有分裝袋、
    電子秤、磅秤、分裝杓等販毒工具扣案可稽。綜上所述，尚
    無積極證據足資證明被告上開有償轉讓甲基安非他命之行為
    ，確有營利之意圖，應僅得以轉讓罪論處。
三、按甲基安非他命係屬毒品危害防制條例第2條第2項第2款所
    稱之第2級毒品，不得非法持有、轉讓。故核被告上揭所為
    ，係違反毒品危害防制條例第8條第2項之轉讓第二級毒品罪
    。公訴意旨認被告有償轉讓第2級毒品予乙○○部分，係犯
    同條例第4條第2項之販賣第2級毒品罪，但因查無積極證據
    足資證明被告該部分所為有營利之意圖，理由已如前述，則
    公訴人認被告此部分所為，係犯毒品危害防制條例第4條第2
    項之販賣第2級毒品罪，尚有未洽，惟因起訴之基本事實仍
    屬同一，爰將起訴法條予以變更為同條例第8條第2項之轉讓
    第2級毒品罪。被告轉讓前持有第2級毒品之低度行為，已為
    轉讓之高度行為所吸收，不另論罪。被告先後3次無償轉讓
    及2次有償轉讓第2級毒品之行為，時間緊接，犯罪構成要件
    相同，顯係基於概括之犯意反覆為之，應依連續犯之規定論
    以1罪，並加重其刑。原審法院認被告罪證明確，而予以論
    科，固非無見。惟原判決認定被告有償轉讓第2級毒品予乙
    ○○部分，前後共計3、4次，每次收取100元至200元不等之
    價格，並認被告此部分行為構成販賣第2級毒品罪，均有未
    洽；又扣案之前開門號行動電話1支（含ＳＩＭ卡1張）係被
    告所有供轉讓第2級毒品所用之物，應依毒品危害防制條例
    第19條第1項之規定宣告沒收，原判決認該行動電話並非專
    供轉讓第2級毒品所用而不予宣告沒收，亦有未合。被告上
    訴意旨認其有償轉讓第2級毒品部分，僅係觸犯轉讓第2級毒
    品罪，為有理由，自應由本院將原判決予以撤銷改判。爰審
    酌被告前無不良素行，此有臺灣高等法院被告前案紀錄表在
    卷可憑（見本院卷第16頁），被告本案犯罪之動機、目的尚
    屬單純，轉讓之次數、所得利益，轉讓毒品戕害國民身心健
    康甚鉅，且造成毒品氾濫及犯後已坦承犯行等一切情狀，量
    處如主文第2項所示之刑
四、按查獲之第1、2級毒品及專供製造或施用第1、2級毒品之器
    具，不問屬於犯人與否，均沒收銷燬之，毒品危害防制條例
    第18條第1項前段定有明文。本案扣案甲基安非他命（原為3
    小包）含袋重1‧362公克，屬第2級毒品，應依前開條文，
    宣告沒收銷燬之。次按犯第4條至第9條、第12條、第13條或
    第14條第1項、第2項之罪者，其供犯罪所用或因犯罪所得之
    財物，均沒收之，如全部或一部不能沒收時，追徵其價額或
    以其財產抵償之，亦為同條例第19條第1項所明定。又毒品
    危害防制條例第19條第1項有關沒收之規定，係刑法第38條
    第1項第2款、第3項之特別規定，採義務沒收主義，祇要是
    犯上開之罪，其供犯罪所用之物，且屬犯人所有者，即應依
    上開規定沒收，並不以專供犯罪所用之物為限（最高法院92
    年度臺上字第2608號刑事判決意旨參照）。從而本案被告用
    以包裝前述第2級毒品甲基安非他命之空包裝袋3個及前開門
    號行動電話1支（含ＳＩＭ卡1張），均為被告所有，且均係
    供被告充為轉讓第2級毒品所用之物，已如前述，均應依毒
    品危害防制條例第19條第1項之規定宣告沒收。至被告轉讓
    第2級毒品甲基安非他命所得之財物，依本院前開認定之結
    果，係以每次1包，每包2百元之價格，轉讓予乙○○，前後
    共計2次，依此計算，被告轉讓第2級毒品所得之財物為4百
    元，亦應依前開條文之規定，宣告沒收，如全部或一部不能
    沒收時，並以其財產抵償之。而扣案安非他命吸食器1個，
    則係供被告個人施用第2級毒品所使用，與其轉讓第2級毒品
    甲基安非他命之行為無關，爰不為沒收之諭知，併此敘明。
據上論斷，應依刑事訴訟法第369條第1項前段、第364條、第299
條第1項前段、第300條，毒品危害防制條例第8條第2項、第18條
第1項前段、第19條第1項，刑法第11條、第56條，判決如主文。
本案經檢察官丙○○到庭執行職務。
中　　華　　民　　國　　94　　年　　11　　月　　 8　　日
               刑事第一庭　審判長法　官　陳　紀　綱
                                 法　官　陳　嘉　雄
                                 法　官　王　國　棟
上列正本證明與原本無異。
如不服本判決應於收受送達後十日內向本院提出上訴書狀，其未
敘述上訴之理由者並得於提起上訴後十日內向本院補提理由書（
均須按他造當事人之人數附繕本）。
                                 書記官　郭　振　祥
中　　華　　民　　國　　94　　年　　11　　月　　8 　　日
附錄本案罪論科刑法條
毒品危害防制條例第8條第2項
轉讓第二級毒品者，處六月以上五年以下有期徒刑，得併科新臺
幣七十萬元以下罰金。
　　　　　　　　　　　　　　　　　　　　　　　　　　　Ｆ
